臺灣高雄地方法院交通事件裁定　　　　　　　　　　九十三年交聲字第三五二號
　　原處分機關　高雄市政府
　　受處分人即
　　異　議　人　名鴻通運股份有限公司
　　代　表　人　張彗
右列受處分人因違反道路交通管理處罰條例案件，對於高雄市政府交通局交通事件裁
決處九十三年六月十六日所為之處分（原處分：高市府交裁字第裁三二─Ｚ0000
0000號），聲明異議，本院裁定如左：
    主  文
異議駁回。
    理  由
一、聲明異議意旨略以：異議人所有車號Ｘ三─一二一營業貨運曳弔車於九十三年五
    月十二日中午許，自瑞翔鋼鐵企業股份有限公司（下稱瑞翔公司）裝載鋼筋，磅
    秤總重為三八．七公噸，於卸下較重之工具後，旋即駛上高速公路，經岡山、新
    市及新營收費站過磅，均符規定，未有違規超載情形。惟一路北經員林地磅處時
    ，過磅總重卻是四○．七二公噸，當時司機林作喜曾向執勤人員抗議地磅不準，
    然未獲置理。林作喜只好自行驅車前往泰豐電子地磅處，磅得總重為三八．五公
    噸，與先前岡山收費站等三處之過磅總重相同，確無違規超載情形。本件係因員
    林地磅不準，致異議人誤遭課罰新台幣（下同）一萬六千元，因認本件裁決有誤
    ，爰依法聲明異議云云。
二、按「（汽車裝載貨物超過核定之總重量、總聯結重量者，處汽車所有人罰鍰，並
    記汽車違規紀錄一次）有前二項規定之情形者，應責令改正或當場禁止通行，並
    處新臺幣一萬元罰鍰，超載十公噸以下者，以總超載部分，每一公噸加罰新臺幣
    一千元；超載逾十公噸至二十公噸以下者，以總超載部分，每一公噸加罰新臺幣
    二千元；超載逾二十公噸至三十公噸以下者，以總超載部分，每一公噸加罰新臺
    幣三千元；超載逾三十公噸者，以總超載部分，每一公噸加罰新臺幣五千元。未
    滿一公噸以一公噸計算」，道路交通管理處罰條例第二十九條第三項定有明文。
    又道路交通安全規則第二條第十八款所稱之總重係指車重與載重之全部重量。同
    條第十九款所稱之總聯結重量，係指曳引車及拖車之車重與載重之全部重量。同
    條例第八十一條第一款亦規定，半聯結車裝載之總聯結重量，不得超過曳引車及
    半拖車核定之總聯結重量。
三、經查：
（一）異議人所有車號Ｘ三─一二一營業貨運曳弔車，於九十三年五月十二日十六時
      十一分許，由林作喜駕駛於北上車道行經高速公路員林地磅處時，該車過磅實
      重為四○．七二公噸，而該車核重為三五公噸，超載率達百分之十六點三四等
      情，有地磅核重超載之報表及內政部警政署國道公路警察局舉發違反道路交通
      管理事件通知單各一份在卷可稽，核與證人即警員施志強於本院到庭具結證稱
      ：「Ｘ三－一二一號曳引車經過員林收費站（北上二一八公里處）之前，該車
      提早在北上二二○公里處下交流道，我當時正在高速公路上執行巡邏勤務，我
      直覺該車是為了躲避過磅，因為一般車輛如果超重，會在過磅處之前的交流道
      提早下去，所以我就尾隨該車下交流道，然後就把該車攔檢，該車司機在被我
      攔檢後，有承認超載一點點，我就說口說無憑，請該車開到員林收費站過磅，
      所以該車才到員林收費站過磅。過磅結果該車核重三十五公噸，超重五點七二
      公噸，所以我才依法開立違規通知單。（問：司機當時對過磅結果有無意見？
      ）當時司機先是要求不要處罰他，我們不同意，後來司機就打電話給他的老闆
      ，並要求我們與他的老闆通話，但我們不願意與他老闆通話，該司機就說我們
      測得不準，我們就說既然認為測得不準就再過磅一次，但是該司機不同意，我
      們就依法開立舉發違規通知單，該司機也有簽收」（見本院九十三年八月十八
      日筆錄）等情相符，自應堪信為真實。
（二）國道高速公路員林收費站北上之地磅，於九十三年四月十四日經經濟部標準檢
      驗局度量衡器檢定合格，有效期限至九十四年四月三十日止，此有證人即國道
      公路警察局第三警察隊警員施志強到庭提出之經濟部標準檢驗局所核發之度量
      衡器檢定合格證書三紙在卷可稽。該地磅既經經濟部標準檢驗局檢定合格，異
      議人空言指稱該地磅稱重不準，即屬無據。
（三）異議人雖辯稱「該車行駛於高速公路上，經岡山、新市及新營收費站過磅，均
      符規定，未有違規超載情形」等語，惟其並無提出上開過磅合格之證據。然本
      院依職權向相關單位查詢後，依其函覆內容可知國道一號新市收費站目前並未
      亦未有該車過磅未超重之資料，此有九十三年八月二十六日交通部台灣區○道
      ○○○路局南區工程處函、九十三年八月十六日內政部警政署國道公路警察局
      第四警察隊函及九十三年八月十六日內政部警政署國道公路警察局第五警察隊
      函文在卷可查。新市收費站既未設有地磅，而另二處收費站之地磅，亦無系爭
      車輛過磅合格之資料，異議人上開所辯，自難採認。
（四）另異議人雖提出瑞翔公司之地磅憑單（其上記載出廠時間為九十三年五月十二
      日十二時零一分四十六秒，總重量為三八點七公噸）及泰豐電子秤量傳單（其
      上記載秤量時間為九十三年五月十二日，總重量為三八點五公噸）為證，惟上
      開文書僅能證明系爭車輛於當日上高速公路前，及下高速公路後，異議人自行
      過磅之重量，尚不能遽此認定該車於行駛高速公路時並未超載。況且，異議人
      所提之上開第一份地磅憑單，其總重量亦已逾核重三十五公噸之百分之十，是
      上開文件，亦不足為異議人有利之認定。
四、綜上所述，異議人前揭所辯，顯屬事後卸責之詞，不足採信。準此，原處分機關
    據以裁處異議人一萬六千元之罰鍰，揆諸前揭法條規定，核無違誤，異議人聲明
    異議為無理由，應予駁回。
據上論斷，應依道路交通案件處理辦法第十九條，裁定如主文。
中　　　華　　　民　　　國　　九十四　　年　　　一　　　月　　　七　　　日
                                    臺灣高雄地方法院交通法庭
                                        法  官  施柏宏
右正本證明與原本無異。
如不服本裁定，應於裁定送達後五日內，向本院提出抗告狀。
                                        書記官　 李祥銘
中　　　華　　　民　　　國　　九十四　　年　　　一　　　月　　　七　　　日
